臺灣高等法院臺中分院刑事判決　　　　　民國九十二年度上訴字第二三五六號
　　上　訴　人
　　即　被　告　乙○○
右上訴人因違反廢棄物清理法案件，不服臺灣臺中地方法院中華民國九十二年十一月
十九日第一審依通常程序判決（民國九十二年度訴字第一九一六號，聲請簡易判決處
刑案號：臺灣臺中地方法院檢察署民國九十二年度偵字第一三一三八號），提起上訴
，本院判決如左：
    主  文
原判決撤銷。
乙○○未依廢棄物清理法規定領有廢棄物清除許可文件，從事廢棄物清除，處有期徒
刑柒月。
    事  實
一、乙○○前於民國（下同）九十年間因違反槍砲彈藥刀械管制條例案件，經臺灣臺
    中地方法院以九十年度中簡字第一三三八號刑事判決判處有期徒刑三月，如易科
    罰金以三百元折算一日，復因犯竊盜罪，經臺灣臺中地方法院以九十二年度易字
    第二一七號刑事判決判處有期徒刑六月，如易科罰金以三百元折算一日，並分別
    確定在案，後經臺灣臺中地方法院於九十二年六月十一日以九十二年聲字第二一
    二八號裁定應執行有期徒刑八月，如易科罰金以三百元折算一日，於同年月二十
    五日確定，並於九十二年八月十三日以易科罰金執行完畢（本件行為後），不構
    成累犯。而乙○○曾考取營業大貨車駕駛執照，並任職於杜邦運輸股份有限公司
    ，擔任大貨車司機，明知從事廢棄物清除，未曾向臺中市政府或行政院環境保護
    署委託之機關，依規定申請核發公民營廢棄物清除處理機構許可文件，竟於九十
    二年六月三十日下午二時許，利用駕駛其父陳松根靠行杜邦運輸股份有限公司所
    有車牌號碼ＩＣ—九三二號營業大貨車之機會，以新臺幣（下同）二千元之代價
    ，為姓名年籍不詳綽號「阿忠」之成年男子，載運放置在臺中縣大里市○○路上
    某處民宅內，因拆除建築物所產生之水泥塊、石綿瓦片等屬於一般事業廢棄物之
    建築廢棄物，數量約計一車。旋於同日十五時三十分許，乙○○正將滿載前開建
    築廢棄物之營業大貨車駛往臺中市南屯區○○○路警察靶場旁擅自傾倒完畢時，
    適為內政部警政署環保警察隊第二中隊員警當場查獲。其犯罪之情狀客觀上確實
    可憫恕。
二、案經內政部警政署環保警察隊第二中隊移由臺中市警察局第四分局報告臺灣臺中
    地方法院檢察署檢察官偵查後，向臺灣臺中地方法院臺中簡易庭聲請簡易判決處
    刑，經同院臺中簡易庭認不宜以簡易判決處刑，移由同院刑事庭審理。
    理  由
一、右揭事實，業據上訴人即被告乙○○（以下稱被告）於警訊、檢察官偵查及原審
    暨本院審理中均供承不諱，並有行政院環保署環境督察總隊中區環境督察大隊稽
    查工作紀錄、現場圖、營業大貨車行車執照、責付保管單各乙份以及現場相片八
    幀等附卷可稽（依刑事訴訟法第一百五十九條第二項前段、第二百七十三條之二
    等規定，上開稽查工作紀錄不受傳聞證據法則及其調查證據之限制，核有證據能
    力，附此敘明）。綜上所述，被告之自白核與事實相符，足堪採信，本件事證明
    確，被告上開犯行，堪予認定。
二、按廢棄物清理法所稱廢棄物，分為「一般廢棄物」及「事業廢棄物」兩種，而所
    謂「一般廢棄物」係指由家戶或其他非事業所產生之垃圾等，該法第二條第一項
    定有明文。又臺灣省建築廢棄物清除方法第二條就「建築廢棄物」一詞，則定義
    為「係指營建或拆除建築物或其他工程所產生之廢棄物」，經查，本件被告於前
    揭時、地所載運傾倒之水泥塊、石棉瓦片等物，係姓名年籍不詳綽號「阿忠」之
    成年男子因拆除坐落臺中縣大里市○○路上某處民宅內建物所產生之廢棄物等情
    ，業據被告供承在卷，則依右開說明，本件所查獲之水泥塊、石棉瓦片等物，為
    建築廢棄物，應屬廢棄物清理法所稱之一般事業廢棄物至明。次按，事業廢棄物
    之清除，係指事業廢棄物之收集、運輸行為，事業廢棄物貯存清理方法及設施標
    準第二條第二款復有明定，經查本件被告以所駕駛之車牌號碼ＩＣ—九三二號營
    業大貨車運送前開建築廢棄物，當屬清除一般事業廢棄物之行為。再按，修正前
    即八十九年一月十九日公布施行之廢棄物清理法第二十條前段係規定：「公民營
    廢棄物清除、處理機構經營廢棄物之貯存、清除或處理業務，應列明專業技術人
    員與貯存清除、處理之工具、方法、設備及場所，向地方主管機關申請核發許可
    證。」，實務上對於該條所規範之對象，是否僅限於公民營廢棄物清除、處理機
    構，而不包括個人部分，意見分歧，為杜爭議，現行法於九十年十月二十四日修
    正公布施行，同年月二十六日生效，乃將原條文中之「公、民營廢棄物清除、處
    理機構」等文字刪除，使個人亦屬該條規範之對象一節，更徵明確。是以，依現
    行法規定，凡欲從事廢棄物貯存、清除、處理業務者，不問個人或公民營機構，
    均應依法申請核發許可證，固不待言；另為有效管理廢棄物之清除、處理，實現
    該法第一條前段「改善環境衛生，維護國民健康」之立法目的，對於非以廢棄物
    之貯存、清除、處理為業務者，自亦不准其為任何廢棄物之貯存、清除或處理行
    為。此由該法第四十六條第一項第四款前段規定：「未依第四十一條第一項規定
    領有廢棄物清除、處理許可文件，從事廢棄物貯存、清除、處理」，而非「處理
    『業務』」，亦可知立法者並無意將非以廢棄物之貯存、清除、處理為業務者，
    排除在該條款規範範圍之外。據此，被告雖利用其父陳松根靠行杜邦運輸股份有
    限公司營業大貨車擔任司機，僅偶然為人載運廢棄物，而非以載運廢棄物為業務
    ，但仍屬廢棄物清理法第四十六條規範之對象，要無疑義。
三、綜上所述，核被告所為，係犯廢棄物清理法第四十六條第一項第四款前段之未依
    同法第四十一條第一項規定領有廢棄物清除許可文件，從事廢棄物清除罪。又公
    訴人雖認被告於受有期徒刑之執行完畢後，五年內再犯本件有期徒刑以上之罪，
    係為累犯，請求法院依刑法第四十七條規定加重其刑，惟查，被告前於九十年間
    因違反槍砲彈藥刀械管制條例案件及犯竊盜罪，分別按序經原審法院各判處有期
    徒刑三月、有期徒刑六月，如易科罰金以三百元折算一日並確定在案，然經原審
    法院於九十二年六月十一日以九十二年聲字第二一二八號裁定應執行有期徒刑八
    月如易科罰金以三百元折算一日確定後，方於本件行為後之九十二年八月十三日
    以易科罰金執行完畢等事實，有臺灣高等法院被告全國刑案紀錄表、臺灣臺中地
    方法院檢察署刑案資料查註紀錄表各乙份在卷可憑，故被告於本件行為時尚未構
    成累犯甚明（參照最高法院八十四年度台非字第二八四號判決要旨），公訴人前
    開請求尚有誤會，附此敘明。
四、原審法院認被告犯罪事證明確，犯行堪予認定，予以論罪科刑，固非無見。惟查
    被告於前開時、地駕駛車牌號號ＩＣ－九三二號營業大貨車以二千元之代價，第
    一次載運拆除建築物所產生之水泥塊、石綿瓦片等一般事業廢棄物，數量約計一
    車，其犯罪之情狀，在客觀上足以引起一般同情，確實可憫恕，本院認為即予宣
    告法定低度刑期，尤嫌過重，爰依刑法第五十九條之規定酌量減輕其刑。原審法
    院未認定本件被告犯罪之情狀確實可憫恕，尚有欠妥。被告上訴意旨指摘原審判
    決不當，為有理由，自應由本院將原審法院判決撤銷改判。爰審酌被告本次純係
    利用駕駛車牌號碼ＩＣ—九三二號營業大貨車之機會，圖賺取額外之收入而為人
    載運建築廢棄物，始違反廢棄物清理法，其犯罪之動機、目的尚屬單純，被查獲
    時又係第一次載運，載運廢棄物之代價僅二千元，所得非多，且在載運傾倒完畢
    時即被查獲，對整體環境衛生尚未造成重大損害，其行為手段尚稱平和，復能於
    犯後坦承犯行，知所悔悟，及未將傾倒之前揭廢棄物依規定清除等一切情狀，量
    處如主文第二項所示之刑，以資懲儆。而查獲之車牌號碼ＩＣ—九三二號營業大
    貨車，雖係被告用以清除本件建築廢棄物之運輸工具，為供犯罪所用之物，但非
    被告所有，而係案外人杜邦運輸有限公司所有，有卷附之行車執照乙紙存卷可憑
    ，核與刑法第三十八條第一項第二款、第三項之規定未合，爰不為宣告沒收之諭
    知，併此敘明。
五、據上論結：應依刑事訴訟法第三百六十九條第一項前段，第三百六十四條，第二
    百九十九條第一項前段，廢棄物清理法第四十六條第一項第四款前段，第五十九
    條，判決如主文。
本案經檢察官甲○○到庭執行職務。
中      華      民      國　  九十三     年      一      月    十三     日
                                   臺灣高等法院臺中分院刑事第一庭
                                   　　　審判長法  官　陳　紀　綱
                                   　　　　　　法　官　陳　登　源
                                   　　　　　　法　官  方  艤  駐
右正本證明與原本無異。
如不服本判決應於收受送達後十日內向本院提出上訴書狀，其未敘述上訴之理由者並
得於提起上訴後十日內向本院補提理由書（均須按他造當事人之人數附繕本）。
                                               書記官　江　玉　萍
中      華      民      國　  九十三     年      一      月    十三     日
附錄本案論罪科刑法條：
廢棄物清理法第四十六條第一項第四款
有下列情形之一者，處一年以上五年以下有期徒刑，得併科新臺幣三百萬元以下罰金
四  未依第四十一條第一項規定領有廢棄物清除、處理許可文件，從事廢棄物貯存、
    清除、處理，或未依廢棄物清除、處理許可文件內容貯存、清除、處理廢棄物。
                                                              　　　　　Ｆ
